最高法院刑事判決　　　　　　一○○年度台上字第五一七一號
上　訴　人　林德松
選任辯護人　陳鴻謀律師
上列上訴人因違反公職人員選舉罷免法案件，不服台灣高等法院
台中分院中華民國一００年七月二十一日第二審判決（一００年
度選上訴字第九五八號，起訴案號：台灣台中地方法院檢察署九
十九年度選偵字第四四號），提起上訴，本院判決如下：
    主  文
原判決撤銷，發回台灣高等法院台中分院。
    理  由
本件原判決認定上訴人林德松有其事實欄所載犯行，因而維持第
一審依接續犯規定，論處上訴人共同對於有投票權之人行求賄賂
，而約其投票權為一定之行使罪刑，駁回檢察官及上訴人在第二
審之上訴，固非無見。
惟查：(一)、公職人員選舉罷免法第九十九條第一項之投票行求賄
賂罪，係以對於有投票權之人行求賄賂或其他不正利益，而約其
不行使投票權或為一定之行使為構成要件，繹析其要件有三：
行為人須對於有投票權之人為之；行為人必須有行求賄賂或其
他不正利益之行為；行為人須約使有投票權人為一定之行使或
不行使投票權。而所謂之「行求」，以行賄人自行向對方提出賄
賂或不正利益，以備交付，行賄者已為上開意思表示，雖不以受
賄者之允諾為犯罪構成要件，但仍以該意思表示已到達該有投票
權之人為必要。是行賄者若未會晤有投票權之人，而委由第三人
代為轉達行求賄賂之意思表示，則以該第三人傳達予有投票權之
人時，始構成投票行求賄賂罪。依原判決事實欄認定「……黃溪
圳（業經第一審判處罪刑確定）於同日（即民國九十九年七月下
旬某日）……至黃壁鋐住處，惟黃壁鋐住處無人在家，於返家途
中遇見黃壁鋐之配偶郭明莉……對郭明莉說：『我找妳老公找不
到，這個（新台幣〈下同〉）一萬元是里長說要給妳老公吃茶，
不然妳拿給妳老公。』、『選舉快到了，這是里長的一個小意思
』」，並交付一萬元予郭明莉，郭明莉當下表示黃壁鋐不會收錢
……郭明莉於隔日亦退還該一萬元予林德松，黃壁鋐因而未與黃
溪圳就期約交付賄賂達成意思合致。」；「……（黃溪圳亦至）
謝賢墩之住處，適謝賢墩外出，僅其配偶陳雪美在家……對陳雪
美稱要拜託謝賢墩支持里長候選人林德松，並交付一萬元予陳雪
美，陳雪美當場拒絕表示不收……陳雪美隨即打電話請林德松至
其住處取回一萬元，謝賢墩因而未與黃溪圳就期約交付賄賂達成
意思合致。」等情（見原判決第二頁以下事實欄三、六所示部分
）。就郭明莉、陳雪美事後是否已將黃溪圳行求賄賂之意思表示
轉達予有投票權人之黃壁鋐、謝賢墩，原判決事實欄並未明白認
定，且理由欄亦未為說明。此攸關上訴人就黃壁鋐、謝賢墩部分
是否已構成投票行求賄賂罪，原審未予調查、釐清，遽行判決，
自有理由不備併調查未盡之違誤。(二)、科刑之判決者，須將認定
之犯罪事實詳記於事實欄，然後於理由內逐一說明其憑以認定之
證據，使事實與理由兩相一致，方為合法，倘事實欄已有及，
而理由內未加說明，是為理由不備。原判決事實欄雖認定黃溪圳
、廖林柑、李金振、黃壁鋐、劉清松、李瑞明、謝賢墩均設籍於
台中市太平區永隆里，就九十九年大台中直轄市三合一選舉台中
市太平區永隆里之里長選舉為有投票權之人等情，惟理由欄就黃
溪圳等人為有投票權之人部分，並未明其所憑之依據及認定之
理由，亦有理由欠備之違誤。上訴意旨指摘原判決違法，尚非全
無理由，應認有發回更審之原因。
據上論結，應依刑事訴訟法第三百九十七條、第四百零一條，判
決如主文。
中    華    民    國  一○○  年    九    月  二十二  日
                      最高法院刑事第十庭
                          審判長法官  賴  忠  星  
                                法官  呂  丹  玉  
                                法官  吳      燦  
                                法官  蔡  名  曜  
                                法官  葉  麗  霞  
本件正本證明與原本無異
                                      書  記  官  
中    華    民    國  一○○  年    九    月  二十七  日
                                                      K